【裁判字號】    91,交聲,737
【裁判日期】    920225
【裁判案由】    違反道路交通管理處罰條例聲明異議
【裁判全文】
臺灣臺北地方法院交通事件裁定                    九十一年度交聲字第七三七號
    異議人即
    受處分人  甲○○
右列異議人即受處分人因違反道路交通管理處罰條例案件，對於臺北市交通事件裁決
所中華民國九十一年二月二十日所為之處分（原處分案號：北市裁三字第裁二二─Ａ
ＢＵ七四二四三八號），聲明異議，本院裁定如左：
    主      文
原處分撤銷。
甲○○不罰。
    理      由
一、按法院受理交通事件，準用刑事訴訟法之規定，「道路交通管理處罰條例」第八
    十九條前段定有明文，是最高法院七十六年台上字第四九八六號判例「認定犯罪
    事實所憑之證據，雖不以直接證據為限，間接證據亦包括在內，然而無論直接證
    據或間接證據，其為訴訟上之證明，須於通常一般之人均不致有所懷疑，而得確
    信其為真實之程度者，始得據為有罪之認定，倘其證明尚未達到此一程度，而有
    合理之懷疑存在而無從使事實審法院得有罪之確信時，即應由法院為諭知被告無
    罪之判決」所揭示刑事訴訟法上法院認定事實之最重要原則之一，即認定被告有
    罪，就該有罪事實不能有任何合理懷疑存在之原則於法院審理行為人違反「道路
    交通管理處罰條例」案件時，亦有其適用。易言之，法院於審理行為人違反「道
    路交通管理處罰條例」案件，當踐行完畢調查證據之程序後，為事實之認定時，
    如就原處分機關所認定之行為人違規之事實仍有合理之訴訟上懷疑，而無法百分
    之百確信行為人確有該當於「道路交通管理處罰條例」各該處罰條文之構成要件
    事實時，即應依訴訟上之待證事實「倘有懷疑，則從被告之利益作解釋」之證據
    法則，作對受處分人有利之認定。
二、本件原處分機關裁決意旨略以：異議人即受處分人甲○○駕駛ＤＺ－五九二二號
    （裁決書誤為Ｄ八－五九二二號，應予更正）自用小客車於八十九年六月二十八
    日下午九時二十八分，在台北市○○○路四百六十七號之一公車站牌前臨時停車
    ，經台北市政府警察局信義分局員警依違反道路交通管理處罰條例第五十五條第
    二款之規定當場掣單舉發，嗣受處分人雖於舉發通知單上所載應到案日期後向原
    處分機關申訴，經原處分機關請舉發機關調查結果，仍認受處分人有前開違規行
    為，原處分機關乃於九十一年二月二十日依前揭道路交通管理處罰條例第五十五
    條第二款規定，裁處新台幣（下同）六百元罰鍰。
三、訊據受處分人堅決否認有右揭之違規行為，堅稱：（一）因信義分局員警於上開
    地點路口亮警燈，並持警棒指揮，伊以為員警執行臨檢，故而駕車停於路旁等待
    接受臨檢，並非如員警書面報告所稱在公車站牌前臨時停車，（二）本案發生於
    六月二十八日為伊胞兄生日，原本準備前往凱悅飯店慶生，如無臨檢，何須配合
    停車在路旁，且事發至今已二年時間，何以至今日始為裁決等語。經查，本件舉
    發員警即台北市政府警察局信義分局警員蘇怡仁於本院調查時固證述：「我們那
    天是在公車站牌前，民眾在那邊罵警察說上下公車不方便，他說那邊有另一輛違
    規停車為何不去取締，我們就去取締那輛違規停車，結果那個人又說那後面那一
    輛違規停車也應該要開單，他指的就是本件受處分人甲○○，所以我們只好一視
    同仁，也對甲○○開單，當時的情況根本不可能有臨檢之事。」等語，惟對此受
    處分人則表示：「我是因為以為他們在臨檢才停那邊，否則我要停哪裡？他（指
    警員）可能是比個動作，可是我們在車內，窗戶沒有開，就以為他是要攔停。」
    等語，經本院訊問證人蘇怡仁：受處分人有無可能誤會為臨檢？蘇怡仁則答稱：
    「也是有這種可能性，因為當我靠過去時，他是去超商買東西，他有問我說你們
    不是臨檢嗎？他就問我這句話，我看到他是從超商買東西出來，他有可能以為我
    們在臨檢是因為這句話。」等語，對此，當時與證人蘇怡仁一同執行勤務之另一
    員警張辰蔚亦到庭結證稱：「（問：甲○○是否有問你們是在臨檢？）他有問我
    們是否在臨檢，我們有告知他我們是在處理臨停。」等語，當時二位在場執勤之
    員警蘇怡仁、張辰蔚既均稱受處分人有誤為執行臨檢之可能，則受處分人所稱伊
    係於夜間，因警員持警棒指揮，誤認員警執行臨檢，而將駕駛之車輛停在路旁等
    候臨檢等情，自屬信而有徵，應可憑信；雖警員蘇怡仁、張辰蔚均質疑受處分人
    將車輛停在路旁後卻至超商購物，而認為仍然構成在公車站牌前臨時停車之違規
    行為，惟對此受處分人則堅稱係伊胞兄洪瑞鴻下車至超商購物，非其本人，伊仍
    留在駕駛座上等候接受臨檢，證人即受處分人之胞兄洪瑞鴻於本院調查時亦到庭
    證述：「當時我在車上，警員過來敲門，向甲○○要駕照，之後我就跑下去買東
    西，並無與警員有任何接觸，我們確是認為警察要臨檢」等語，基上，則亦難認
    當時下車購物之人確係受處分人；且當日確如受處分人所稱係證人洪瑞鴻之生日
    ，有洪瑞鴻身分證影本一紙附卷可參；綜據上述，本件既尚有合理之懷疑存在，
    揆諸上開說明，訴訟上待證事實「倘有懷疑，則從被告之利益作解釋」之證據法
    則，本院自應作對受處分人有利之認定，此外，又無其他證據資料或照片等可作
    為當時具體情況之判斷，無從據以認定本件違規處分之事實正確無誤，自難遽認
    受處分人確有前揭違規事實。原處分機關對受處分人所為前開裁決，即難認為允
    當，應由本院將原處分撤銷，改諭知受處分人不罰，以資適法。
五、據上論斷，應依道路交通案件處理辦法第二十條前段，裁定如主文。
中      華      民      國      九十二    年    二    月    二十五      日
                                    臺灣臺北地方法院交通法庭
                                        法    官  吳  孟  良
右正本證明與原本無異。
如不服本裁定應於送達後五日內向本院提出抗告狀。
                                        書 記 官  田  華  仁
中      華      民      國      九十二    年    二    月    二十六      日


司法院資訊處製作；財團法人民間司法改革基金會備份。
